【裁判字號】    98,訴,1677
【裁判日期】    990528
【裁判案由】    毒品危害防制條例
【裁判全文】
臺灣臺北地方法院刑事判決              98年度訴字第1677號
公  訴  人  臺灣臺北地方法院檢察署檢察官
被      告  乙○○○
上列被告因違反毒品危害防制條例案件，經檢察官提起公訴（98
年度毒偵字第2323號），本院判決如下：
    主  文
乙○○○施用第一級毒品，累犯，處有期徒刑柒月；又施用第二
級毒品，累犯，處有期徒刑月，扣案第二級毒品甲基安非他命
壹包（不含包裝袋，驗餘淨重陸點玖陸壹壹公克）沒收銷燬，包
裝上開毒品之包裝袋壹個、吸食器壹個及玻璃球壹個均沒收。應
執行有期徒刑玖月，扣案第二級毒品甲基安非他命壹包（不含包
裝袋，驗餘淨重陸點玖陸壹壹公克）沒收銷燬，包裝上開毒品之
包裝袋壹個、吸食器壹個及玻璃球壹個均沒收。
    事  實
一、乙○○○因施用毒品案件，經本院裁定施以觀察、勒戒後，
    ，認有繼續施用毒品傾向，復經本院裁定令入戒治處所施以
    強制戒治，因無繼續強制戒治之必要而於民國97年3月10 日
    停止戒治出所，並經臺灣臺北地方法院檢察署檢察官以98年
    度戒毒偵字第76號為不起訴處分。又因施用毒品及違反槍砲
    彈藥刀械管制條例案件，經臺灣高等法院以90年度上訴字第
    1787號判分別判處有期徒刑6月及8月，並定應執行有期徒刑
    1年確定。復因偽造文書案件，經本院以95年度訴字第1188
    號判處有期徒刑3月確定。前揭三罪，經本院依中華民國九
    十六年罪犯減刑條例規定，以97年度聲減字第346號裁定分
    別減刑為有期徒刑3月、4月及1月又15日，並定應執行刑為
    有期徒刑7月確定，因其先前已入監執行之刑期逾減刑後刑
    期，故無庸再入監執行，而應以上開條例96年7月16日施行
    日期為其執行完畢日期。
二、詎其猶不知悔改，竟分別基於施用第一、二級毒品之犯意，
    於98年8月2日下午某時，在其於臺北縣新店市○○路○段105
    巷4弄4號2樓住處，以摻入香煙之吸食方式，施用第一級毒
    品海洛因1次；於98年8月2日下午某時，在前揭地點，以甲
    基安非他命置於玻璃球內燒烤後以吸食器吸食煙霧之方式，
    施用第二級毒品甲基安非他命1次。嗣於同日17時50分許，
    為警方在上址住處查獲，並扣得第二級毒品甲基安非他命1
    包（驗餘淨重6.9611公克）、吸食器1組、玻璃球1顆，始知
    上情。
三、案經臺北縣政府警察局土城分局報告臺灣臺北地方法院檢察
    署檢察官偵查起訴。
    理  由
壹、程序方面
    按「被告以外之人於審判外之言詞或書面陳述，除法律有規
    定者外，不得作為證據」，刑事訴訟法第159 條第1 項定有
    明文，此即學理上所稱「傳聞證據排除法則」。依上開法律
    規定，傳聞證據原則上固無證據能力，但如法律別有規定者
    ，即例外認有證據能力。本件卷附之臺灣檢驗科技股份有限
    公司98年9月1日濫用藥物檢驗報告（見98年度毒偵字第2323
    號偵查卷第42頁），係上開公司依檢察機關概括授權囑託執
    行鑑定職務所出具之書面鑑定報告，依刑事訴訟法第159 條
    第1項及同法第208條第1項準用同法第206條第1項之規定，
    係屬傳聞法則之例外，自得作為證據。
貳、實體方面：
一、認定事實部分：
    訊據被告乙○○○對於前揭犯罪事實均坦承不諱，本院復審
    酌：
  (一)查被告前因施用毒品案件，而有如前揭犯罪事實欄所載經送
    觀察勒戒執行及強制戒治及執行完畢釋放之紀錄，且有如前
    揭犯罪事實欄所載之論罪科刑之紀錄，此有臺灣高等法院被
    告前案紀錄表1份在卷可按。是以被告於涉本案之前，業曾
    因施用毒品案件，經送前揭強制戒治，且被告於前揭強制戒
    治執行完畢釋放後之5年內，再次犯施用毒品罪，自應依法
    追訴審判甚明。
  (二)次查，經警將自被告處所採之尿液送驗結果，係呈嗎啡及甲
    基安非他命陽性反應，此有警方所採尿液之偵辦毒品危害防
    制條例案件姓名及代碼對照表、臺灣檢驗科技股份有限公司
    於98年9月1日出具之濫用藥物檢驗報告各1份在卷可稽（見
    前揭偵查卷第25、42頁）。查以，酵素免疫分析法屬免疫學
    分析原理，當其他藥物化學結構相近才可能引起偽陽性；氣
    相層析質譜儀法則係目前確認藥物篩檢結果時最常採用之確
    認方法，在良好的操作條件下，以氣相層析質譜儀作藥物及
    其代謝物之定性及定量分析，幾乎不會有偽陽性反應產生，
    行政院衛生署管制藥品管理局92年6月20日管檢字第0920004
    713號函函述甚明，是本件上開檢驗報告結果，應屬精確而
    堪採信。且依據Clark'sIsolati on and Identificati ono
    f Drugs第二版記述：施用海洛因後24小時內經由尿液排出
    之量可達使用劑量之百分之八十，至於施用多久後仍可檢出
    相關成分，依據Cone及We lch發表於Journal ofAnalytical
     Tox icology（1991）之報告，可檢測到嗎啡之期間平均約
    可達26小時（行政院衛生署管制藥品管理局90年5月4日管檢
    字第93902號函參照）。另依文獻Clark's IsolationandIde
    ntification of Drugs第三版之記述：施用甲基安非他命後
    24小時內，約有施用劑量之百分之七十由尿中排出，經人體
    可代謝出甲基安非他命原態及其代謝物安非他命，依據Jona
    thanM.等人2002年文獻報導，以5名測試者於4週內分4次使
    用，每次施用甲基安非他命20mg劑量後，收集其尿液並以
    250n g/ml為閾值時，其最長檢出時間為96小時（行政院衛
    生署管制藥品管理局93年7月22日管檢字第0930006615號函
    參照）。準此而論，被告之尿液經以氣相層析質譜儀分析法
    檢驗，既係呈嗎啡及甲基安非他命陽性反應，顯見被告應有
    在前揭犯罪時間施用第一級毒品海洛因及第二級毒品甲基安
    非他命之行為甚明。
  (三)此外，本件扣案之白色結晶1包經送驗結果，確係甲基安非
    他命（驗餘淨重6.9611公克），此有交通部民用航空局航空
    醫務中心98年8月3日航藥鑑字第0984005號毒品鑑定書1份在
    卷可稽（見前揭偵查卷第43頁），且據被告於審理中供稱該
    扣案毒品甲基安非他命係之前施用剩下的等語，由此益見被
    告確有施用甲基安非他命無誤。
  (四)綜上所述，被告前曾犯有施用毒品，經送前揭強制戒治，而
    屬於前揭強制戒治執行完畢釋放後，5年內再次犯施用毒品
    罪之情形，本件事證明確，被告犯行應堪認定。
二、論罪科刑：
  (一)查海洛因、甲基安非他命分屬毒品危害防制條例第2條第2項
    第1款所規定之第一級毒品及同條項第2款所規定之第二級毒
    品，核被告所為，分別係犯毒品危害防制條例第10條第1項
    施用第一級毒品罪及同條第2項施用第二級毒品罪。被告施
    用第一級毒品海洛因前持有海洛因，施用第二級毒品甲基安
    非他命前後持有甲基安非他命之低度行為，應分別為施用海
    洛因、甲基安非他命之高度行為所吸收，均不另論罪。被告
    所犯上開施用第一、二級毒品二罪間，犯意個別，行為互異
    ，應予分論併罰。被告前有如犯罪事實欄所載之論罪科刑及
    執行完畢之紀錄，有前揭前案紀錄表可按，其受有期徒刑執
    行完畢，於5年以內故意再犯有期徒刑以上之罪，所犯二罪
    均為累犯，各應依刑法第47條第1項規定，加重其刑。
  (二)查被告行為時，毒品危害防制條例部分條文已經修正，並經
    總統於98年5月20日公布，於98年11月20日施行（臺灣高等
    法院暨所屬法院因應新修正毒品危害防制條例施行法律問題
    研討會結論參照），即於98年11月20日起施行。被告行為時
    之毒品危害防制條例第17條規定：「犯第4條第1項至第4項
    、第5條第1項至第4項前段、第6條第1項至第4項、第7條第1
    項至第4項、第8條第1項至第4項、第10條或第11條第1項、
    第2項之罪，供出毒品來源，因而破獲者，得減輕其刑。」
    修正後則規定：「犯第4條至第8條、第10條或第11條之罪，
    供出毒品來源，因而查獲其他正犯或共犯者，減輕或免除其
    刑。犯第4條至第8條之罪於偵查及審判中均自白者，減輕其
    刑。」核修正後之規定，第1項除修正「因而破獲者」文字
    為「因而查獲其他正犯或共犯者」外，並刪除原條文「得減
    輕或免除其刑」之「得」字；第2項則增列自白減輕其刑之
    規定，是經比較新舊法結果，以新法對被告有利，依刑法第
    2條第1項但書規定，自應適用修正後之新法規定。查被告於
    98年8月2日為警查獲後坦承施用甲基安非他命，並有向警方
    主動供出甲基安非他命之來源為綽號「金剛」之男子，且提
    供綽號「金剛」之男子之聯絡方式等情，有其警詢筆錄可稽
    （見前揭偵查卷第9至10頁）。又證人即員警甲○○於本院
    審理時證稱：查獲被告的時候，現場查獲安非他命7至8克，
    我問被告說向何人買的，被告有說是跟「金剛」買的，我們
    有告訴被告，供出上游可以減刑，被告就願意把「金剛」供
    出來，並把這部分寫進筆錄內，警員張銘遠向臺北地檢署聲
    請對「金剛」實施通訊監察，但是一直無法掌握其真實姓名
    。查獲被告之前我們不知道有「金剛」這個人，是被告說毒
    品是金剛提供給他的，我們才去查。後來也有查獲「金剛」
    以及他太太。抓到「金剛」後我們有請被告去指認並做指認
    筆錄等語（見本院卷第86頁至第86頁背面），並有臺北縣政
    府警察局土城分局99年3月1日北縣警土刑字第0990006711號
    函檢附之刑事案件移送書在卷足憑（見本院卷第56頁），足
    見就施用第二級毒品之部分，被告有供出毒品來源，並因而
    查獲其他正犯之情事，爰依毒品危害防制條例第17條第1項
    規定，依法減輕其刑，並依法先加後減。
  (三)本院審酌被告施用毒品，足以戕害其身心，滋生其他犯罪，
    惡化治安，嚴重損及公益，且被告前曾犯有施用毒品，復經
    觀察勒戒及強制戒治執行完畢，其竟再為本件施用毒品犯行
    ，顯見其不思悔改，自我控制能力亦顯不佳；惟另考量被告
    於犯後已能坦承犯行，而其施用毒品之行為於本質上係屬自
    我戕害行為，反社會性之程度應屬較低，兼衡其之犯罪動機
    、目的、智識程度非高及其家庭經濟狀況等一切情狀，酌情
    量處如主文所示之刑，並定其應執行刑，以資懲儆。又扣案
    之甲基安非他命1包（不含包裝袋，驗餘淨重6.9611公克）
    既屬第二級毒品，爰依毒品危害防制條例第18條第1項前段
    規定，併予宣告沒收銷燬之（惟鑑驗耗用之毒品既已滅失，
    自毋庸宣告沒收銷燬）；至於包裝上開毒品之包裝袋1個，
    具有包裝毒品、防止其裸露而便於持有及施用之功能，與該
    等毒品本身均為被告所有之物，另扣案吸食器、玻璃球各1
    組，亦屬被告所有供其施用毒品所用之物，爰均依刑法第38
    條第1項第2款規定宣告沒收。至於被告遭查獲時，雖同時經
    警扣得電子磅秤1台，惟該電子磅秤亦據被告否認與本件施
    用犯行有關，故不予宣告沒收，併予敘明。
據上論斷，應依刑事訴訟法第299條第1項前段，毒品危害防制條
例第10條第1項、第2項、第17條第1項、第18條第1項前段，刑法
第2條第1項但書、第11條、第47條第1項、第51條第5款、第38條
第1項第2款，判決如主文。
本案經檢察官高維駿到庭執行職務。
中    華    民    國    99    年    5     月    28    日
                  刑事第七庭    審判長法  官  林庚棟
                                      法  官  林勇如
                                      法  官  章曉文
以上正本證明與原本無異。
如不服本判決應於收受送達後10日內向本院提出上訴書狀，並應
敘述具體理由；其未敘述上訴理由者，應於上訴期間屆滿後20日
內向本院補提理由書（均須按他造當事人之人數附繕）「切勿逕
送上級法院」。
                                      書記官  林義盛
中    華    民    國    99    年    5     月    28    日
附錄本案論罪科刑法條：
毒品危害防制條例第10條
施用第二級毒品者，處3年以下有期徒刑。
施用第一級毒品者，處6月以上5年以下有期徒刑。

司法院資訊處製作；財團法人民間司法改革基金會備份。
